【裁判字號】    92,勞簡上,48
【裁判日期】    921126
【裁判案由】    給付資遣費等
【裁判全文】
臺灣臺北地方法院民事判決                        九十二年度勞簡上字第四八號
      上  訴  人  清華廣告事業股份有限公司
      法定代理人  乙○○
      訴訟代理人  林崑城律師
      被上訴人    丙○○
      被上訴人    甲○○
右當事人間給付資遣費等事件，上訴人對於中華民國九十二年七月三日本院台北簡易
庭九十二年度北勞簡字第八一號第一審判決提起上訴，經本院於中華民國九十二年十
一月十二日言詞辯論終結，判決如左：
      主    文
原判決關於命上訴人給付被上訴人丙○○之金額超過新台幣壹拾柒萬陸仟陸佰陸拾柒
元本息，給付被上訴人甲○○之金額超過新台幣壹拾萬貳仟伍佰元本息部分，及各
該部分假執行之宣告，暨除確定部分外訴訟費用之裁判均廢棄。
右開廢棄部分，被上訴人在第一審簡易之訴及假執行之聲請均駁回。
其餘上訴駁回。
第一審（除確定部分外）、及第二審訴訟費用由上訴人負擔。
      事    實
甲、上訴人方面：
一、聲明：
（一）原判決不利上訴人部分廢棄。
（二）右廢棄部分被上訴人在第一審之訴駁回。
二、陳述：除與原判決記載相同部分，予以引用外，補稱：
（一）被上訴人丙○○於民國九十年九月二十日及九十年十一月二十九日兩度提出辭
      呈，上訴人公司董事長乙○○於丙○○之第二次辭呈上批示慰留至九十一年八
      月三十一日，兩造契約已於九十一年八月三十一日終止。另被上訴人甲○○因
      連續曠職三日以上，業經上訴人解雇。兩造間既已無勞動契約存在，被上訴人
      丙○○、甲○○之終止契約並不合法，不得請求資遣費。
（二）上訴人自九十年三月間起即未按時核發薪資，固屬事實，但上訴人只是遲發，
      並非完全停發，且延遲付薪已近兩年，所有員工均無異議，被上訴人二人自始
      即體諒時艱，不與上訴人公司計較，被上訴人丙○○及甲○○既已同意上訴人
      公司遲付薪資，自不得再以此事由主張終止契約。
三、證據：除援用原審之立證方法外，並補提：被上訴人九十年五月份至九十一年九
    月份薪資明細表為證。
乙、被上訴人方面：
一、聲明：上訴駁回。
二、陳述：除與原判決記載相同部分，予以引用外，補稱：
（一）被上訴人從未同意上訴人遲延給付薪資，因上訴人公司不定期將部分薪資直接
      匯入被上訴人之銀行帳戶內，被上訴人只得先行領取，但被上訴人並未同意上
      訴人公司持續遲付薪資。上訴人公司違反勞動基準法規定，長期未付全額薪資
      ，被上訴人已於九十一年九月四日以存證信函向上訴人公司終止契約。又上訴
      人公司係屬廣告事業，自八十七年四月一日起適用勞動基準法。被上訴人二人
      自上訴人公司適用勞動基準法起，至兩造勞動契約終止之日止之工作年資工作
      均為四年五個月，終止契約前六個月之平均工資被上訴人丙○○為新台幣（下
      同）四萬元，被上訴人甲○○為三萬元，依勞動基準法第十四條第四項準用同
      法第十七條規定，上訴人應給付被上訴人丙○○資遣費十七萬六千六百六十七
      元、給付被上訴人甲○○資遣費十三萬二千五百元，及均自九十一年十月一日
      起至清償日止按年息百分之五計算之利息。
（二）又被上訴人丙○○固曾於九十年九月二十日及九十年十一月二十九日兩度提出
      辭呈，惟經上訴人公司法定代理人乙○○慰留而繼續工作。慰留時乙○○並無
      談及同意被上訴人丙○○於何時離職，且該兩份辭呈事後均未退回，被上訴人
      丙○○並不知乙○○於辭呈上為如何之批示，兩造並無合意於九十一年八月三
      十一日終止契約之情事。另被上訴人甲○○並無曠職，亦從未接獲被解雇之通
      知。被上訴人甲○○於九十一年九月三日仍至公司上班，證人王美琴稱其於九
      月三日打電話到被上訴人甲○○家中催促甲○○去上班云云，並不實在。
三、證據：援用原審之立證方法。
     理    由
一、本件被上訴人起訴主張：被上訴人丙○○自七十七年二月一日起，被上訴人甲○○自八十七年三月十八日起受雇於上訴人公司，惟上訴人公司自九十年三月間起
    即未依約按期於付薪日給付全額薪資，屢經請求未獲回應，被上訴人二人乃分別
    於九十一年九月四日依勞動基準法第十四條第一項第五款規定，以存證信函向上
    訴人為終止契約之意思表示。又上訴人公司係屬廣告事業，自八十七年四月一日
    起適用勞動基準法。被上訴人二人自上訴人公司適用勞動基準法起，至兩造勞動
    契約終止之日止之工作年資工作均為四年五個月，終止契約前六個月之平均工資
    被上訴人丙○○為四萬元，被上訴人甲○○為三萬元等情，爰依勞動基準法第十
    四條第四項準用同法第十七條規定，求為命上訴人給付被上訴人丙○○資遣費十
    七萬六千六百六十七元、給付被上訴人甲○○資遣費十三萬二千五百元，及均自
    九十一年十月一日起至清償日止按年息百分之五計付利息之判決（原審就被上訴
    人關於給付特別休假未休工資之請求所為被上訴人敗訴判決部分，未據被上訴人
    上訴而告確定）。
二、上訴人則以：被上訴人丙○○於九十年九月二十日及九十年十一月二十九日兩度
    提出辭呈，上訴人乃同意其於九十一年八月三十一日離職，兩造契約已於九十一
    八月三十一日終止。被上訴人甲○○則因連續曠職三日以上，上訴人已於九十一
    年九月三日由王美琴以電話通知甲○○將其解雇。被上訴人二人於九十一年九月
    四日始以存證信函終止契約請求，請求資遣費，於法無據。又上訴人延遲付薪已
    近兩年，被上訴人均無異議繼續工作，顯已同意上訴人延遲付薪，自不得再以此
    為由終止契約等語，資為抗辯。
三、被上訴人主張上訴人公司係屬廣告事業，被上訴人丙○○自七十七年二月一日起
    受雇於上訴人公司，每月薪資四萬元，甲○○自八十七年三月十八日起受雇於上
    訴人公司，每月薪資三萬元等情，業據其等陳明在卷，並有被上訴人薪資明細表
    影本在卷可稽（見原審卷第七十一頁），且為上訴人所不爭執，自堪信為真實。
    又被上訴人主張上訴人自九十年三月間起即未依約按期於付薪日給付全額薪資，
    屢經請求未獲回應，被上訴人二人乃分別於九十一年九月四日依勞動基準法第十
    四條第一項第五款規定，以存證信函向上訴人為終止契約之意思表示，依勞動基
    準法第十四條第四項準用同法第十七條規定，上訴人應給付被上訴人丙○○資遣
    費十七萬六千六百六十七元、給付被上訴人甲○○資遣費十三萬二千五百元，及
    均自九十一年十月一日起至清償日止按年息百分之五計算之利息。則為上訴人所
    否認，並以前開情詞置辯。是本件應分就下列各項討之：１、上訴人與被上訴人
    丙○○間有無合意於九十一年八月三十一日終止契約，２、被上訴人丙○○、甲○○終止契約是否合法有效，及３、上訴人應付被上訴人之資遣費數額為何。經
    查：
（一）上訴人與被上訴人丙○○有無合意於九十一年八月三十一日終止勞動契約：
  １、被上訴人丙○○前於九十年九月二十日及九十年十一月二十九日兩度提出辭呈
      ，均經上訴人公司慰留而繼續工作，為兩造所不爭，並有離職簽呈影本兩紙在
      卷可稽（見原審卷第五十頁、第五十一頁），上訴人公司董事長乙○○固分別
      於被上訴人丙○○九十年九月二十日及九十年十一月二十九日離職簽呈上批示
      「(二)公司合併完成後再離職」、「(一)公司與日商合併已明確定於九十一年八月
      一日起開始運作。敬希配合再工作八個月(二)如未變更可辦妥交接，工作至九十
      一年八月三十一日止」，惟被上訴人丙○○否認知悉上開批示內容，並稱：並
      無與上訴人合意繼續工作至九十一年八月三十一日止等語。經查上開簽呈並未
      交還被上訴人丙○○之事實，業據證人即上訴人公司財務協理許麗貞在原審到
      場證述：「離職簽呈通常都是留在董事長處，不會退還給當事人」等語（見原
      審卷第一○一頁），及證人即原任上訴人公司董事長特別助理王美琴在本院到
      場證稱：「被上訴人丙○○九十年十一月二十九日的辭呈是九十一年八月才到
      我手上，但是我沒有告訴他辭呈批下來了」（見本院卷第三十八頁），自堪認
      被上訴人丙○○所稱離職簽呈並未退回，其並不知上訴人公司董事長於簽呈批
      示之內容，應為可取。
  ２、上訴人公司法定代理人乙○○雖陳稱其於九十一年六、七月間已口頭告知丙○○請她作到九十一年八月三十一日止，惟亦為被上訴人丙○○所否認，而上訴
      人就此部分口頭告知之事實，始終不能舉證以實其說，自不足取。且按要約經
      拒絕者，失其效力，又非對話為要約者，依通常情形可期待承諾之達又到時期
      內，相對人不為承諾時，其要約失其拘束力，而將要約擴張、限制或為其他變
      更而為承諾者，視為拒絕原要約，而為新要約，民法第一百五十五條、第一百
      五十七條吸第一百六十條第二項分別定有明文。被上訴人丙○○係於九十一年
      十一月二十九日提出辭呈，上訴人公司並未立即為同意之表示，反為離職時間
      之限制，依上開規定，自應認其離職之要約，業經上訴人拒絕，而上訴人又不
      能證明被上訴人有同意其新要約之內容，則自難認兩造有於九十一年八月三十
      一日終止契約之合意。
  ３、證人王美琴雖證稱被上訴人丙○○說了好多次因為公司未正常發薪她不做了，
      並曾於九十一年八月三十日說他下星期不來了云云（見本院卷第第四十頁、四
      十一頁）。惟被上訴人丙○○於九十一年九月二日、三日仍繼續至上訴人公司
      上班，有考勤表影本在卷可稽（見原審卷第七十二頁），上訴人公司亦未於九
      十年八月三十一日前派人前來與被上訴人丙○○交接，並遲至九十一年九月二
      十四日其依通知回上訴人公司時，才將工作交接予許麗貞（見原審卷第一○四
      頁許麗貞證詞），顯見被上訴人丙○○未於九十一年八月三十一日離職，上訴
      人公司亦無使丙○○於九十一年八月三十一日離職之意。況上訴人公司於九十
      一年八月間將業務移轉予訴外人電通康信公司，公司雖仍存在，但沒有在作業
      務，只在處理善後，已據上訴人所陳明（見原審卷第一○二頁），而上訴人公
      司因將業務移轉予電通康信公司，多數員工均陸續去職，亦經證人王美琴、鄭
      廖金枝證述在卷（見原審卷第一○二、第一一二頁），故丙○○所言，應僅係
      見上訴人未正常發薪，且將業務移轉，同事紛紛去職，所為萌生去意之表示，
      且依其所稱「不做了」、「不來了」，亦不足憑以認定兩造有終止契約之合意
      。上訴人主張其與被上訴人丙○○之勞動契約已於九十一年八月三十一日合意
      終止，並無足取。
（二）被上訴人丙○○、甲○○終止勞動契約是否合法有效：
  １、按工資應全額直接給付勞工，雇主如不依勞動契約給付工作報酬者，勞工得不
      經預告終止契約，勞動基準法第二十二條第二項、第十四條第一項第五款前段
      分別定有明文。本件被上訴人主張上訴人自九十年三月間起即未按期於付薪日
      給付全額薪資乙節，有被上訴人薪資明細表及上訴人公司九十年五月至九十一
      年九月給付甲○○∕丙○○薪資明細表影本在卷可稽（見原審卷第七十一頁、
      第一三二頁），並為上訴人所不爭，故被上訴人主張上訴人未全額給付薪資，
      其得依勞動基準法第十四條第一項第五款規定終止契約，應為可取。
  ２、又按民法第九十五條第一項規定，非對話而為意思表示者，其意思表示以通知
      達到相對人時發生效力，所謂達到，係僅使相對人已居可了解之地位即為已足
      ，並非須使相對人取得占有，故通知已送達於相對人之居住所或營業所者，即
      為達到，不必交付相對人本人或其代理人，亦不問相對人之閱讀與否，該通知
      即可發生為意思表示之效力。若表意人以書信為意思表示（或意思通知)，該
      書信達到相對人，相對人無正當理由而拒絕接收，或相對人已受郵局通知往取
      書信（郵件），該書信既已達到相對人之支配範圍內，相對人隨時可以了解其
      內容，依上說明，應認為已達到而發生效力（最高法院五十四年台上字第九五
      二號判例、八十六年台抗字第六二八號裁定意旨參照）。本件被上訴人丙○○
      、甲○○於九十一年九月四日分別以台北市府郵局（四九支局）第四九三、四
      九四號存證信函向上訴人為終止契約之意思表示，該信函於同年月九日送達上
      訴人營業所，為上訴人拒收，有該存證信函影本及信封影本在卷可稽（見原審
      卷第八頁至第十一頁、第二十九頁、第三十頁）。證人鄭廖金枝在原審亦到場
       述：「公司的慣例是不收存證信函的，全部的存證信函都不收，是董事長在
      九十一年左右說不要再收存證信函，那些存證信函都是員工寄的」、「我有告
      訴董事長說聲請人（即被上訴人）有寄存證信函」等語（見原審卷第一一五頁
      、第一一六頁），足見上訴人拒絕收受被上訴人終止契約之存證信函並無正當
      理由。被上訴人終止契約之存證信函既已到達上訴人之支配範圍，上訴人已居
      於可了解其內容之地位，則揆諸前開說明，被上訴人終止契約之意思表示已於
      九十一年九月九日到達上訴人，被上訴人主張兩造間勞動契約已於九十一年九
      月九日存證信函到達上訴人時終止，自屬可取。
  ３、上訴人雖辯稱被上訴人甲○○因連續曠職三日以上，業經上訴人解雇云云。惟
      查甲○○終止契約之存證信函係於九十一年九月九日到達上訴人，而上訴人公
      司管理部經理王美琴係於九十一年九月十一日始擬具將甲○○撤職之簽呈，經
      上訴人公司董事長於同日核准，有該簽呈影本在卷可稽（見原審卷第五十五頁
      ），是甲○○終止契約之存證信函於上訴人公司決意解雇甲○○前，即已到達
      上訴人公司。兩造之勞動契約既於已九十一年九月九日經被上訴人甲○○終止
      ，終止後兩造已無契約關係存在，上訴人公司自無從再為終止契約。上訴人雖
      又辯稱：因被上訴人甲○○連續曠職三日以上，其已於九十一年九月四日前即
      由王美琴以電話通知甲○○將其解雇云云，惟此核與其原稱「被上訴人甲○○
      自九十一年九月二日起即未全程在上訴人公司上班，自九月四日起竟完全不到
      公司上班，連續曠職三日以上，上訴人已於九十一年九月十一日依法將其解雇
      」云云（見本院卷第二十七頁），全然不符，已難信取。至證人王美琴雖附合
      上訴人而證稱有於星期二（九月三日）打電話通知甲○○，因甲○○不在，而
      請其家人轉告，如果不來上班就要撤職云云（見本院卷第三十九頁），惟除為
      被上訴人甲○○所否認外，亦與載明被上訴人甲○○有於九十一年九月二日、
      三日出勤，並無曠職之考勤表影本（見原審卷第八十五頁）不符，況證人鄭廖
      金枝亦己證述被上訴人甲○○有到勤等語（見原審卷第一一五頁），故上訴人
      尚無從於九十一年九月三日以甲○○連續曠職三日為由將其解雇，上訴人辯稱
      其已於被上訴人甲○○終止契約前，將被上訴人甲○○解雇，顯無足取。
（三）上訴人應付被上訴人丙○○、甲○○之資遣費數額：
  １、按雇主依前條終止勞動契約者，應依下列規定發給勞工資遣費：一、在同一雇
      主之事業單位繼續工作，每滿一年發給相當於一個月平均工資之資遣費。二、
      依前款計算之剩餘月數，或工作未滿一年者，以比例計給之。未滿一個月者以
      一個月計，勞動基準法第十七條定有明文。此項規定依勞動基準法第十四條第
      四項規定，於勞工依勞動基準法第十四條規定終止契約時亦有準用。本件上訴
      人未按期給付全額薪資，則被上訴人依勞動基準法第十四條第一項第五款規定
      終止契約，主張上訴人應依同條第四項準用第十七條規定給付資遣費，自屬可
      取。
  ２、又查上訴人公司係屬廣告事業，自八十七年四月一日起適用勞動基準法有行政
      院勞工委員會（八七）台勞動二字第○○五○五七號函在卷可稽（見本院卷第
      五十八頁）。而被上訴人丙○○自七十七年二月一日起，甲○○自八十七年三
      月十八日起受雇於上訴人公司，丙○○每月薪資四萬元，甲○○每月薪資三萬
      元，為兩造所不爭，是被上訴人二人自上訴人公司適用勞動基準法起，至九十
      一年九月九日兩造勞動契約終止之日止，工作年資工作均為四年五月九日，則
      依上開規定，上訴人公司各應給付被上訴人相當於四又十二分之六個月平均工
      資之資遣費。而被上訴人丙○○於勞動契約終止前六個月之平均工資為四萬元
      ，被上訴人甲○○於勞動契約終止前六個月之平均工資為三萬元。即上訴人公
      司應給付被上訴人丙○○資遣費十八萬元（40,000X4+40,000X6/12= 180,000
      ），應給付被上訴人甲○○資遣費十三萬五千元（30,000X4+30,000X 6/12=
      135,000），則被上訴人丙○○請求上訴人給付資遣費十七萬六千六百六十七
      元，被上訴人甲○○請求上訴人給付資遣費十三萬二千五百元，自屬正當。又
      按「依本法第十七條規定計算之資遣費，應於終止勞動契約三十日內發給」勞
      動基準法施行細則第八條定有明文，本件兩造勞動契約於九十一年九月九日終
      止，則上訴人最遲應於九十一年十月八日給付被上訴人資遣費，故被上訴人請
      求上訴人應自九十一年十月九日起計付遲延利息，亦為可取。
四、綜上所述，被上訴人依勞動基準法第十四條第一項第五款規定終止契約，並依同
    條第四項、第十七條規定請求上訴人給付被上訴人丙○○資遣費十七萬六千六百
    六十七元，給付被上訴人甲○○資遣費十三萬二千五百元，及均自九十一年十月
    九日起至清償日止按年息百分之五計算之利息，洵屬有據，應予准許。逾此部分
    之請求，則屬無據，不應准許。原審就上開不應准許部分，所為上訴人敗訴之判
    決，自有未洽。上訴意旨指摘原判決此部分不當，求予廢棄改判，為有理由；就
    上開應予准許部分，所為上訴人敗訴之判決，並無不合，上訴意旨指摘原判決此
    部分不當，求予廢棄，為無理由。
五、據上論結，本件上訴為一部有理由，一部無理由，依民事訴訟法第四百三十六條
    之一第三項、第四百五十條、第四百四十九條第一項、第七十九條，判決如主文
    。
中      華      民      國    九十二    年     十一     月    二十六    日
                           勞工法庭審判長法      官  謝碧莉
                                         法      官  張明輝
                                         法      官  張靜女
右為正本係照原本作成
本判決不得上訴
中      華      民      國    九十二    年     十一     月    二十六    日
                                         法院書記官  林桂玉


司法院資訊處製作；財團法人民間司法改革基金會備份。
